【裁判字號】    99,上易,568
【裁判日期】    991104
【裁判案由】    妨害自由等
【裁判全文】
臺灣高等法院臺南分院刑事判決         99年度上易字第568號
上  訴  人
即  被  告  乙○○
上  訴  人
即  被  告  丙○○
上  訴  人
即  被  告  甲○○
上列上訴人因妨害自由等案件，不服臺灣臺南地方法院99年度易
字第17號中華民國99年7月9日第一審判決（起訴案號：臺灣臺南
地方法院檢察署98年度偵字第1903號），提起上訴，本院判決如
下：
    主  文
原判決關於乙○○部分撤銷。
乙○○無罪。
其餘上訴駁回。
    事  實
一、甲○○曾於民國90年間，因殺人未遂、恐嚇等案件，經法院
    分別判處有期徒刑5年6月、8月，定應執行有期徒刑5年10月
    確定，於94年7月8日因縮短刑期假釋出監，並於95年2月20
    日假釋期滿，未經撤銷假釋，視為執行完畢。
二、丙○○因戊○○與綽號「林董」之男子取得高雄縣路竹鄉「
    奇菱公司」之廢鋁材料載運權，而心生不滿，竟與綽號「水
    溝」之甲○○共同基於使人行無義務之事之犯意聯絡，於97
    年11月13日21時50分許，至臺南縣山上鄉明和村北勢洲58-7
    號戊○○經營之「忠盛小吃店」，先推由丙○○持其所有之
    電擊棒及木棒毆打戊○○，強要戊○○帶其等前往「林董」
    處談判，遭戊○○拒絕，甲○○即以膝蓋撞戊○○，丙○○
    復脅迫稱：要拿槍押才會走是不是等語，並作勢自腰後拿出
    槍枝以要挾，戊○○仍不從，欲往櫃台閃躲，甲○○即上前
    抱住戊○○，並以膝蓋撞擊戊○○，丙○○則繼續毆打戊○○，致戊○○受有前額撕裂傷4公分、腹部挫傷及擦傷、雙
    手挫傷、胸部及背部挫傷之傷害，並不支倒地（丙○○、甲○○涉嫌傷害部分，均未據告訴），其2人以此強暴脅迫之
    方法使戊○○行無義務之事，惟戊○○仍拒絕帶其2人前往
    「林董」處所談判，丙○○、甲○○之強制使人行無義務之
    事之行為，因而未能得逞。
三、戊○○之女己○○於上開時地見其父戊○○受傷，欲打電話
    叫救護車，丙○○認己○○欲打電話報警，竟另行基於以脅
    迫妨害人行使權利之單獨犯意，對己○○脅迫稱：「敢打電
    話就試試看」等語，以此現實之脅迫方法妨害己○○行使打
    電話之權利，因己○○見戊○○傷重，乃對丙○○表示，其
    係欲打電話叫救護車，丙○○乃未再行阻撓，己○○始得撥
    打電話叫救護車，致丙○○之強制妨害行使權利行為，乃歸
    於未遂。
四、嗣經警循線查獲，並於98年1月20日在丙○○所有車號Y8-76
    28號自小客車查扣丙○○所有供其與甲○○共同以強暴使戊○○行無義務之事所使用之電擊棒1支。
五、案經臺南縣警察局新化分局報告臺灣臺南地方法院檢察署檢
    察官偵查起訴。
    理  由
壹、上訴審理範圍
    本件被告乙○○於96年7月27日10時，夥同陳榮貴恐嚇林進
    來部分，及被告丙○○於97年11月13日21時50分許，阻止戊○○妻女外出求救部分，業經原審以不能證明犯罪而諭知無
    罪，因檢察官未提起上訴而告確定在案。茲本院所審理之範
    圍為被告乙○○恐嚇被害人丁○○及被告丙○○、甲○○對
    被害人戊○○及己○○所為強制犯行部分，合先敘明。
貳、證據能力之說明
一、吳昆中於警詢中之供述部分：
    證人吳昆中於警詢中之陳述，係被告以外之人於審判外之陳
    述，且被告丙○○、甲○○均不同意作為證據；依刑事訴訟
    法第159條第1項，原則上不得作為本案裁判基礎之證據資料
    ，又檢察官並未證明其於警詢中之陳述具有較可信之特別情
    況，且為證明犯罪事實存否所必要，其警詢所述自不得作為
    本案之證據。
二、證人戊○○、己○○、蘇順紐於警詢中之供述部分：
  (一)按被告以外之人（包括證人、鑑定人、告訴人、被害人及共
    同被告等）於檢察事務官、司法警察官或司法警察調查中所
    為之陳述，與審判中不符時，其先前之陳述具有較可信之特
    別情況，且為證明犯罪事實存否所必要者，得為證據，刑事
    訴訟法第159條之2定有明文。所謂「前後陳述不符」之要件
    ，應就前後階段之陳述進行整體判斷，以決定其間是否具有
    實質性差異，惟無須針對全部陳述作比較，陳述之一部分有
    不符，亦屬之。而所謂「較可信之特別情況」之情形，亦應
    就前後陳述時之各種外部情況進行比較，以資決定何者外部
    情況具有可信性。若陳述係在特別可信之情況下所為，則虛
    偽陳述之危險性即不高，雖係審判外陳述，或未經被告反對
    詰問，仍得承認其有證據能力。所稱「外部情況」之認定，
    例如：(1)時間之間隔：陳述人先前陳述是在記憶猶新的情況
    下直接作成，一般與事實較相近，事後即可能因記憶減弱或
    變化，致有不清晰或陳述不符之現象發生；(2)有意識的迴避
    ：由於先前陳述時被告未在場，是陳述人直接面對詢問警員
    所為陳述較為坦然；事後可能因陳述人對被告有所顧忌或同
    情，因而在被告面前較不願陳述不利被告之事實；(3)受外力
    干擾：陳述人單獨面對檢察事務官或司法警察（官）所為之
    陳述，程度上較少會受到強暴、脅迫、詐欺、利誘或收買等
    外力之影響，其陳述較趨於真實。若被告在庭或有其他成員
    參與旁聽時，陳述人可能會本能的作出迴避對被告不利之證
    述，或因不想生事乃虛構事實而為陳述；(4)事後串謀：目擊
    證人對警察描述所目睹情形，因較無時間或動機編造事實，
    客觀上亦較難認與被告間有勾串情事，其陳述具有較可信性
    。但事後因特殊關係，雙方可能因串謀而統一口徑；或事後
    情況變化，兩者從原先敵對關係變成現在友好關係等情形，
    其陳述即易偏離事實而較不可信等。
  (二)證人戊○○、己○○、蘇順紐於原審就部分事實，翻異前詞
    ，證人戊○○證稱：「沒人強迫我要去找林董」、「丙○○
    沒說要拿槍你才肯走」、「不記得有人恐嚇己○○打電話就
    試看看」等語；證人己○○證稱：「不清楚丙○○講什麼」
    、「忘了丙○○曾做出往後拿出什麼東西的動作」、「我忘
    了他有無說敢打電話就試試看」等語；證人黃順紐證稱：「
    沒人阻止己○○打電話」等語，其等證詞內容與警詢所述不
    同。經查：上開證人於警詢時之證述，依其記載內容，係採
    取一問一答方式，且上開證人於警詢時之供述較接近案發時
    點，記憶應較為清晰，憑信性甚高，而當時未直接面對被告
    2人，證述當時心理較為篤定，壓力較小，較有可能據實陳
    述，況觀以上開證人於警詢、偵查所為證述之內容，其對基
    本事實之證述始終一致，在偵訊中均未對檢察官表示為遭受
    不正方法訊問或非出於其自由意志而為供述，益徵其等陳述
    應具有較高之憑信性。再者，上開證人戊○○於檢察官偵訊
    後亦表示：「我們會怕報復，我很害怕，所以我們也是很不
    願意作筆錄，我們很怕他們知道我們來這裡作筆錄，如果他
    們知道我們有來做筆錄的話，我們也不願意來」等語、證人
    黃順紐證稱：「我們很怕被報復」等語；證人己○○亦稱：
    「我們作生意的門我們在明，他們是在暗」等語（以上見98
    年度他字第167號卷第158頁），可見證人3人明顯受到外在
    壓力之影響；再參以證人戊○○無端受有非輕之傷害，卻於
    和解書上表示係因雙方誤會所引起，且無條件成立和解，此
    已違常情，益證其受有不當之外力介入，至為灼然，是其等
    於審判中之上開有利於被告丙○○、甲○○之證詞，應係其
    等權衡輕重，為袒護被告或恐被告對其不利等因素而所為之
    託詞，憑信性甚低。從而，本院認證人戊○○、己○○、蘇
    順紐於警詢中之陳述，基於發見真實之需求，且為證明犯罪
    事實之存否為有必要，本院斟酌上開供述證據之取得過程並
    無瑕疵，且與本案待證事實間具有相當之關聯性，以之為本
    案證據尚無不當，是揆諸前揭說明，上開證人於警詢之陳述
    ，本院認符合刑事訴訟法第159條之2之情形，認有證據能力
    。
三、證人戊○○、己○○、蘇順紐於偵查中證述部分：
    按被告以外之人於偵查中向檢察官所為陳述，除顯有不可信
    之情況者外，得為證據，刑事訴訟法第159條之1第2項定有
    明文。偵查中對被告以外之人（包括證人、鑑定人、告訴人
    、被害人及共同被告等）所為之偵查筆錄，或被告以外之人
    向檢察官所提之書面陳述，性質上均屬傳聞證據。惟現階段
    刑事訴訟法規定檢察官代表國家偵查犯罪、實施公訴，依法
    其有訊問被告、證人及鑑定人之權，證人、鑑定人且須具結
    ，而實務運作時，檢察官偵查中向被告以外之人所取得之陳
    述，原則上均能遵守法律規定，不致違法取供，其可信度極
    高，故被告以外之人前於偵查中已具結而為證述，除反對該
    項供述得具有證據能力之一方，已釋明顯有不可信之情況外
    ，不宜以該證人未能於審判中接受他造之反對詰問為由，即
    遽指該證人於偵查中之陳述不具證據能力。經查：證人戊○○、己○○、蘇順紐於檢察官偵查中所為之陳述，就被告違
    法情形及過程均結證明確，且其等均未表示曾受不法取供之
    情形，或反對該項供述得具有證據能力之陳述，被告亦未具
    體釋明上開供述有何顯不可信之情況，復給予被告行使反對
    詰問之機會，是依前開說明，上開證人於偵查中之經具結之
    證言具有證據能力。
(四)、本件卷附其餘供述及非供述證據，被告乙○○、丙○○、甲○○於本案準備程序中，均表示同意作為證據，或未於言詞
    辯論終結前聲明異議，本院審酌各該證據作成之情況，認為
    適當，復經本院於審判期日就上開證據依法進行調查、辯論
    ，依刑事訴訟法第159條之5規定，自有證據能力。
貳、實體部分
甲、有罪部分（上訴駁回部分）：
一、訊據被告丙○○固不諱言因「奇菱公司」廢鋁材料載運權之
    爭，而於上開時間前往「忠盛小吃店」，並以電擊棒及木棒
    毆打戊○○成傷之事實，惟與被告甲○○矢口否認有強制之
    犯行，被告丙○○辯稱：伊不知道「林董」住處，才叫戊○○跟伊一起去找「林董」或者叫「林董」過來，但遭戊○○
    拒絕，才生氣打他，並無對戊○○脅迫稱：要拿槍押才會走
    是不是等語，亦無作勢要拿槍威嚇戊○○，更未阻止己○○
    打電話。被告甲○○則辯稱：伊本來要去戊○○小吃店附近
    友人家，但伊找不到，就打電話問丙○○，丙○○說要帶伊
    去，叫伊先去戊○○家，伊抵達時，丙○○正在打戊○○了
    ，伊還抱住丙○○，阻止其繼續毆打，並未共同毆打戊○○
    或以膝蓋抵撞他，亦未強要戊○○帶伊等去找「林董」云云
    。經查：
  (一)被告丙○○因「奇菱公司」廢鋁材料載運權之事，於上開時
    間前往戊○○經營之「忠盛小吃店」，要求被害人戊○○請
    「林董」出面處理，繼而以其所有之電擊棒及木棒毆打被害
    人戊○○，致戊○○因而受有前額撕裂傷4公分、腹部挫傷
    及擦傷、雙手挫傷、胸部及背部挫傷之傷害等事實，業據被
    告丙○○供承在卷，並經證人戊○○、己○○、蘇順鈕於警
    詢及偵審時證述屬實；而被害人戊○○受有上開傷害之事實
    ，亦有奇美醫院出具之診斷證明書在卷可稽（見警卷第304
    、305頁）；復有扣案之電擊棒1支可佐。是被告丙○○因「
    奇菱公司」廢鋁材料載運權乙事至「忠盛小吃店」，要求被
    害人戊○○帶其前往「林董」處遭拒而毆打戊○○成傷之事
    實，應可認定。
  (二)被告丙○○雖辯稱伊等並未對戊○○脅迫：是否要拿槍押才
    會走等語，且未作勢拿出槍枝強要戊○○帶伊等去找林董；
    被告甲○○亦稱：伊看丙○○正在打被害人戊○○乃抱住丙○○，阻止其繼續毆打，伊並無不法情事云云。然查，被告
    2人於97年11月23日21時50分許，至被害人戊○○所經營之
    小吃店，由被告丙○○先持電擊棒電擊被害人戊○○，再以
    木棒毆打戊○○，被告甲○○並以膝蓋踢戊○○腹部及背部
    ，丙○○復對被害人戊○○威脅稱：「要拿槍押你才會走是
    不是？」等語，並將手放於背後作取槍動作以此方法脅迫戊○○，而被害人戊○○往櫃檯方向閃避時，被告甲○○又上
    前抱住戊○○，且以膝蓋撞戊○○，被告丙○○復持續毆打
    戊○○等情，已據證人戊○○、己○○、蘇順紐等人於警詢
    時證述明白（見他字卷第52-70頁）。證人戊○○於偵查中
    亦證稱：「丙○○說是鋁的事，我說鋁的事情不是我的事情
    ，是我朋友的事情…。丙○○到我店內，叫我帶他去找我朋
    友林董，我就說這跟我無關，丙○○就說是要拿槍押你，你
    才要走？他就伸手到腰後面好像要拿東西，我轉轉頭要跑，
    丙○○拿1支鎚子打我的頭，我用手擋也被打到，我跑到廚
    房，另外那個人又抱住我還用膝蓋踢我…」等語在卷（見他
    字卷第150頁），核與證人己○○於偵查中所述：「有2個人
    進來，一開始丙○○就拿一個黑色的電擊棒抵住我爸爸，之
    後，拿電擊棒打我爸爸，另外一個有打我爸，還用腳踹我爸
    爸的身體…好像是林董有買賣廢鋁，丙○○要我爸爸出去找
    林董，丙○○用黑色的電擊棒抵住我爸爸的身體，我爸不同
    意，就沒有跟他出去。丙○○就說：你不出去，是不是要拿
    槍你才會出去？」及證人蘇順紐所述：「丙○○有說是否要
    拿槍出來押，然後，他就伸手到他的腰際要拿東西，不過，
    我沒有看到他拿什麼東西出來。…是因為鋁是林董拿的，丙○○的意思是要找林董談，要求我先生出去，但是，我先生
    不出去」等情相符（見他字卷第153頁、第155頁）。而證人
    戊○○於原審中再次證稱：「我有與林董一起載運廢鋁材料
    ，97年11月13日之前，丙○○提到奇菱公司廢材料載運權之
    事，之後就不了了之，97年11月13日晚上9時50分左右，丙○○有去忠盛小吃店，除了丙○○，還有甲○○，開始沒有
    說什麼，後來我問他，他才說是為了廢鋁材料載運權的爭執
    ，丙○○當天有拿1支木棒跟會電人的東西打我，他有很大
    聲的叫我一起去找林董，但我不去，他才打我，另外一個人
    有用膝蓋抵住我。因為我當時要去櫃台那邊，甲○○用膝蓋
    撞我等語（見原審卷第103-104頁）；證人己○○於原審亦
    證稱：「戊○○不願去找林董，就被打」、「好像有聽到丙○○因為戊○○不願去找林董而說：是否要用槍押才肯走這
    句話」等語（見原審卷第109-110頁）；證人蘇順紐亦稱：
    「戊○○不去，丙○○有很大聲兇戊○○，還說難道要用硬
    的（台語）這樣。丙○○拿棍子抵住戊○○的肩膀時，戊○○沒跟他們出去，沒有出去就繼續被打」等語明確（見原審
    卷第116-117頁）。證人戊○○復指認編號12號相片的人叫
    「水溝」，並指證：「該人於案發當日抱住我及打我」等情
    （見他字卷第154頁）。細繹證人戊○○．己○○及蘇順紐
    上開所述，被告丙○○係因廢鋁材料載運權，而與甲○○前
    往「忠盛小吃店」，強要戊○○帶其等去找「林董」談判，
    遭戊○○拒絕，後被告丙○○復乃出言恫嚇，並作勢拿槍押
    人，復與甲○○毆打被害人戊○○之基本事實，前後指訴始
    終如一，且大致相符合；至證人己○○於偵查中證稱拿木棒
    毆打戊○○者為被告甲○○，明顯與證人戊○○、蘇順紐所
    述不同，亦與其於偵查中所述有違，應係其誤記所致，自仍
    以其警詢所述為真，而此等案情過程之枝節之陳述，雖略有
    不同或有記憶不清之情，仍無礙於上開主要基本事實之認定
    ，且證人戊○○、己○○、蘇順紐等人與被告2人素無仇限
    ，業據其等證述明確（見他字卷第52頁、60頁、73頁），自
    不可能無端設詞誣諂之必要，是其等上開所述應與事實相符
    而可採信。
  (三)被告丙○○復辯稱：伊並未以脅迫方法阻止己○○打電話云
    云。惟被告丙○○確有於被害人己○○看到戊○○受傷流血
    倒地後要叫救護車時，向被害人己○○脅迫：你敢打電話試
    試看等語之事實，已據被害人己○○於警詢及偵訊證稱：「
    …丙○○以很兇惡的言詞恐嚇我說敢打電話就試試看，我當
    時雖很怕遭丙○○毆打，但我看見父親倒地，還是鼓起勇氣
    打119」、「另外那個人即被告丙○○就說妳敢打電話就試
    試看」等語明確（見他字卷第68頁、第152頁），其於原審
    證稱當日其試圖打電話叫救護車，是被告丙○○阻止其打電
    話等情（見原審卷第110頁）；核與證人戊○○、蘇順鈕於
    警詢所述：「丙○○有向己○○恫稱：敢打電話就試試看」
    等情相符（見他字卷第38頁、第58頁），況證人戊○○、蘇
    順紐於偵查中亦一再指稱被告不讓己○○打電話等語（見他
    字卷第150、156頁）。復參以同案被告甲○○亦自承當時被
    告丙○○詢問己○○是否打電話要找人來，己○○答稱不是
    ，不信可以來聽聽看等情，綜合研判，堪認證人己○○當日
    欲打電話叫救護車時，確遭被告丙○○以上開言詞脅迫阻止
    ，應無疑義。至證人蘇順鈕於偵訊中證稱其已忘記是否有人
    對己○○稱「敢打電話試試看」等語（見他字卷第157頁）
    ，於原審復稱並無人對己○○說：敢打電話試試就看看云云
    ，此與其於警詢所述不符，復與證人己○○於偵查時所述之
    內容相左，明顯係事後受到外力影響所致，要難據為有利被
    告丙○○認定之依據，附此敘明。
  (四)被告甲○○雖辯稱：伊抵現場時看到丙○○正毆打戊○○，
    乃抱住丙○○，阻止其繼續毆打云云。然查，被告甲○○確
    係與被告丙○○一同到忠盛小吃店，且於被告丙○○要求帶
    其等前往「林董」處談判遭拒後，被告丙○○持電擊棒及木
    棒毆打，被告甲○○並以膝蓋踢戊○○，被害人戊○○往櫃
    台方向閃躲時，被告甲○○復上前抱住戊○○並以膝蓋撞其
    身體一節，已據證人戊○○、己○○及蘇順紐等人證述如上
    ，而本件案發當時除被告丙○○外之另一人即為被告甲○○
    乙節，亦為被告2人自承在卷，是被告甲○○確係與被告丙○○一同到「忠盛小吃店」毆打戊○○無誤；再者，證人戊○○、己○○、蘇順鈕與被告甲○○並無仇隙，已如上述，
    若被告甲○○有為被害人戊○○解圍之事事實，衡諸常情，
    證人戊○○及其家人，當不致於恩將仇報設詞誣陷之，是該
    等證人所述自屬可信，被告甲○○上開辯解，顯係圖卸之詞
    ，要無可採。
  (五)至證人戊○○、己○○、蘇順鈕等於原審翻異前詞，證人戊○○證稱：「沒人強迫我要去找林董」、「丙○○沒說要拿
    槍你才肯走」、「不記得有人恐嚇己○○打電話就試看看」
    等語；證人己○○證稱：「不清楚丙○○講什麼」、「忘了
    丙○○曾做出往後拿出什麼東西的動作」、「我忘了他有無
    說敢打電話就試試看」等語；證人黃順紐證稱：「沒人阻止
    己○○打電話」等語。然證人戊○○於檢察官偵訊後亦表示
    ：「我們會怕報復，我很害怕，所以我們也是很不願意作筆
    錄，我們很怕他們知道我們來這裡作筆錄，如果他們知道我
    們有來做筆錄的話，我們也不願意來」、證人黃順紐證稱：
    「我們很怕被報復」；證人己○○亦稱：「我們作生意的，
    我們在明，他們是在暗」各等語在卷（以上見他字卷第158
    頁），且證人蘇順紐於檢察官當庭詰問關於被告丙○○是否
    有對己○○脅迫阻止打電話之情形時，其竟不願正面回答，
    而以搖頭代替之，有原審審判筆錄可稽（見原審卷第117頁
    ），可見證人戊○○、己○○、蘇順鈕明顯受外力之影響，
    再參以證人戊○○無端受有不輕之傷害，卻於和解書上表示
    係因雙方誤會所引起，且無條件成立和解，此已違常情，益
    證其受有不當之外力介入，是其等於審判中之上開有利於被
    告丙○○、甲○○之證詞，應係其等權衡輕重，為袒護被告
    或恐被告對其不利等因素而所為之託詞，憑信性甚低，自不
    可採。
  (六)綜上各節，被告丙○○因廢鋁料載運權一事，前往「忠盛小
    吃店」毆打戊○○，強要戊○○帶其等前往「林董」處遭拒
    後，被告2人復出言威脅及以暴力毆打被害人戊○○，強要
    被害人戊○○帶其出去找林董；而被告丙○○於於己○○欲
    撥打電話時，復出言恫嚇威脅其不准打電話等情，已堪認定
    。至公訴人認另有姓名不詳之男子3人與被告2人共同為上開
    犯行云云，然未敘明該不詳姓名男子係如何為上開犯行之分
    工，又證人戊○○、己○○、蘇順鈕於偵查及原審時均證稱
    ：該3人除站在門口外，並未做任何事，且其等對於該3人是
    否與被告2人一同前來一節，亦不能確定，況案發地點為公
    眾得出入之小吃店，有客人聚集或好事者見狀前來圍觀，乃
    為常見之事，況遍觀全卷，亦無其他事證證明另有3名不詳
    姓名之人與被告2人參與上述犯行，公訴人認另有姓名不詳
    之男子3人與被告2人共同犯案，自有未洽，附此敘明。
  (七)被告另辯稱：伊等係對被害人戊○○犯傷害罪，而強制事實
    已涵攝於傷害罪質之中，傷害部分既經檢察官不起訴處分確
    定，自不得就強制部分另行論罪云云。惟按傷害與強制係不
    同之行為概念，2者間並無涵攝之關係，即犯傷害罪不必然
    會涉及強制行為，2者可以明顯區別，是其等傷害犯行雖經
    不起訴處分確定，自得就強制犯行另行起訴審判，並無違反
    雙重評價禁止原則，被告上開辯解，亦非可取。
  (八)按刑法第304條之強暴、脅迫，祇以所用之強脅手段足以妨
    害他人行使權利，或足使他人行無義務之事為已足，並非以
    被害人之自由完全受其壓制為必要；又刑法第305條之恐嚇
    罪，係指單純以將來加害生命、身體、自由、名譽、財產之
    事，恐嚇他人致生危害於安全者而言。如對於他人之生命、
    身體等，以現實之強暴脅迫手段加以危害要挾，使人行無義
    務之事或妨害人行使權利，應構成刑法第304條之強制罪，
    而非刑法第305條之恐嚇危害安全罪（最高法院28年上字第3
    650號判例、93年度台上字第3309號判決意旨參照）。查被
    告丙○○強要戊○○帶其前往「林董」處遭拒，即脅迫稱：
    要拿槍押才會走是不是等語，並作勢自腰後拿出槍枝，戊○○不從，又遭被告2人毆打，則被告2人顯係以毆打或出言威
    嚇之強暴、脅迫手段，要求被害人戊○○行帶其找『林董』
    之無義務之事。又被告丙○○以威嚇己○○「敢打電話就試
    試看」之方式，以現實惡害之方法脅迫己○○，阻止其撥打
    電話，而妨害己○○行使「打電話」之權利。故被告丙○○
    、甲○○所為上開行為，係犯刑法第304條第2項第1項之強
    制未遂罪。公訴人認被告丙○○妨害己○○行使權利未遂部
    分，係犯刑法第305條之恐嚇罪，應有未洽，起訴法條應予
    變更之。又被告2人以強暴脅迫方式對戊○○行無義務之事
    之部分既論以高度之強制罪，自無庸再論以恐嚇危安罪，公
    訴人認應另論以恐嚇危安罪云云，尚有未洽。被告2人就對
    被害人戊○○犯強制未遂部分，有犯意聯絡及行為分擔，應
    論以共同正犯。又被告甲○○曾於90年間，因殺人未遂、恐
    嚇等案件，經法院分別判處有期徒刑5年6月、8月，定應執
    行有期徒刑5年10月確定，於94年7月8日因縮短刑期假釋出
    監，並於95年2月20日假釋期滿，未經撤銷假釋，視為執行
    完畢之事實，此有臺灣高等法院被告前案紀錄表存卷可考，
    其受有期徒刑之執行完畢，5年以內故意再犯本件有期徒刑
    以上之罪，為累犯，應依刑法第47條第1項規定加重其刑。
    又被告2人對被害人戊○○為強制行為，然為被害人戊○○
    所強力拒絕，此部分係屬未遂犯；另被告丙○○對被害人己○○為脅迫行為，其已著手犯罪行為之實行且已實行終了（
    即所謂之既了未遂），雖口出惡言，經被害人己○○說明後
    ，未再阻止，任由被害人己○○打電話叫救護車，仍非中止
    犯而應認係普通未遂犯。本件被告2人行為符合未遂犯規定
    ，爰依刑法第25條規定，減輕其刑。被告甲○○同時有刑之
    加重（累犯）及減輕事由，應先加後減之。
  (九)原審以被告2人罪證明確，因而適用刑法第28條、第304條第
    2項第1項、第47條第1項、第25條、第41條第1項、第51條第
    5款、第38條第1項第2款，刑法施行法第1條之1等規定，並
    審酌被告2人素行非佳；被告丙○○廢鋁載運權，無視「忠
    盛小吃店」仍在營業時間，竟明目張膽以不法腕力實施暴行
    ；被告丙○○為主要參與者，被告甲○○參與程度較輕；以
    及其2人造成戊○○身體受傷之程度及破壞戊○○等人居住
    、經營事業之安寧程度非輕；被告丙○○雖與戊○○簽立和
    解書，然其2人係無條件和解，被告2人並未賠償被害人之損
    害，參以被害人戊○○於偵訊中所述，其與家人深怕被告丙○○等人知其等前往檢方製作筆錄而遭報復等節，可認該和
    解書之簽立並非完全出於被害人戊○○之自由意志；及被告
    2人犯後均矢口否認犯罪，犯後態度非佳等一切情狀，分別
    量處被告丙○○有期徒刑5月、5月；量處被告甲○○有期徒
    刑5月，如易科罰金均以新台幣（下同）1,000元折算1日，
    並就被告丙○○部分，定其應執行有期徒刑8月，如易科罰
    金，以1,000元折算1日，並說明扣案電擊棒1支，係被告丙○○所有供犯罪所用之物，依刑法第38條第1項第2款規定沒
    收，至被告持以犯罪用之木棒1支，因未扣案，且尚乏證據
    證明現仍屬存在，爰不為沒收之諭知。本院經核原判決認事
    用法，均無不合，量刑亦稱妥適。被告丙○○、甲○○提起
    上訴否認犯罪，均為無理由，應予駁回。
  (十)至被告丙○○另聲請傳訊被害人戊○○以證明案發經過云云
    ，惟被害人戊○○於偵查及原審審理時均以證人身分到庭證
    述案發情節，被告丙○○復未能指出證人戊○○於偵審之證
    述內容有何未盡之處，是以本院認無再予傳訊證人戊○○之
    必要，並此指明。
乙、無罪部分（即撤銷改判部分）
一、公訴意旨略以：緣案外人陳榮貴原為臺南縣山上鄉山上村村
    長，嗣因涉案須入監服刑，乃定於97年5月24日補選臺南縣
    山上鄉山上村村長，陳榮貴之父陳文章因該補選事宜，於97
    年4月19日晚間9時10分許，在丁○○位於臺南縣山上鄉山上
    村52之1號住處與丁○○發生肢體衝突，嗣陳榮貴之友即被
    告乙○○獲悉上情而前往丁○○住處欲接陳文章返家時，竟
    基於恐嚇之犯意，以要將丁○○住處打成蜂窩，以此加害生
    命、身體、財產之惡害通知，恐嚇丁○○致生危害其於安全
    ，因認其涉有刑法第305條之恐嚇罪等語。
二、按犯罪事實應依證據認定之，無證據不得認定犯罪事實；又
    不能證明被告犯罪者，應諭知無罪之判決，刑事訴訟法第15
    4條第2項、第301條第1項分別定有明文。次按認定不利於被
    告之事實，須依積極證據，苟積極證據不足為不利被告事實
    之認定，即應為有利於被告之認定，更不必有何有利之證據
    ；事實之認定，應憑證據，如未能發現相當證據，或證據不
    足以證明，自不能以推測或擬制之方法，以為裁判之基礎；
    且認定犯罪事實所憑之證據，雖不以直接證據為限，間接證
    據亦包括在內，然而無論直接證據或間接證據，其為訴訟上
    之證明，須於通常一般之人均不致有所懷疑，而得確信其為
    真實之程度者，始得據為有罪之認定，倘其證明尚未達到此
    一程度，而有合理之懷疑存在而無從使事實審法院得有罪之
    確信時，即應由法院為諭知被告無罪之判決（最高法院40年
    台上字第86號、76年台上字第4986號判例意旨參照）。又按
    被害人之告訴，係以使被告受刑事訴追為目的，是其陳述是
    否與事實相符，仍應調查其他證據，以資審認（最高法院52
    年台上字第1300號判例意旨參照），而被害人與一般證人不
    同，其與被告處於絕對相反之立場，其陳述之目的，往使被
    告受刑事訴追處罰，內容未必完全真實，證明力自較一般證
    人之陳述薄弱。故被害人縱立於證人地位而為指證及陳述，
    且其指證、陳述無瑕疵可指，仍不得作為有罪判決之唯一依
    據，應調查其他證據以察其是否與事實相符，亦即仍須有補
    強證據以擔保其指證、陳述之真實性，始得採為論罪之依據
    （最高法院94年度台上字第3326號判決意旨參照）。
三、公訴人認被告乙○○涉有上開恐嚇罪嫌，無非以被害人丁○○之指為據；訊據被告乙○○則堅決否認上情，辯稱：伊並
    無對被害人或向陳文章為上開言語，又當時有10餘人都在丁○○住處烤肉，伊豈敢向丁○○恐嚇等語。經查：
  (一)證人丁○○雖於指稱被告於97年4月19日晚間9時10分許，在
    在臺南縣山上鄉山上村52之1號住處，對陳文章稱「伯仔，
    我們回去，等一下把它（即丁○○住處）打成蜂窩」等語（
    見偵查卷第112、113頁；原審卷第91至95頁）。然此為被告
    乙○○所否認，又本案除被害人即證人丁○○之指證外，別
    無其他補強證據以擔保其之指證為真實，是證人丁○○所述
    之真實性，已非無疑。
  (二)證人丁○○於警詢時證稱：被告乙○○先後於97年04月19日
    21時10分許及97年04月19日21時25分許到達伊住處，且分別
    向伊恫稱：「伯仔，我們回去，等一下來射成蜂窩」及「幹
    !不把人交出來就試看看」等語（見他字卷第16頁），然其
    於偵查時卻稱：「乙○○接回陳文章後就沒再回到我家」等
    語（見偵查卷第11頁），可見證人丁○○之證述，前後不一
    ，已有矛盾。其另證稱：被告乙○○為上開言語之音量足以
    使在場人聽聞，在埸有10-20人等語（見偵查卷第112、113
    頁；原審卷第91至95頁），惟若被告有口出上開恐嚇言語，
    極易引起旁人注意，則在此眾多人數情況下，衡情，應會有
    人聽聞，惟依全卷資料，卻未有何證據足以證明另有他人聽
    聞，況警方從未訊問在埸之人，檢察官亦自始至終未指揮警
    方偵辦，益見被害人丁○○指證之真實性，尚有可疑。
  (三)被告乙○○若有心恐嚇，為何不直接向丁○○為之，反而向
    第3人陳文章口出此言語，此與恐嚇、手法態樣顯然不同；
    又現場既有10-20人在丁○○住處烤肉，被告是否敢單獨在
    該處出言恐嚇，亦有可疑。至被告原審之辯護人於辯護狀雖
    提及：「該被害人丁○○家中既有多人，且先與訴外人陳文
    章互毆後，被告乙○○至證人家中欲接回陳文章時，對陳文
    章所說類似安慰、壯膽之語，並未對該證人直接嗆聲，是否
    致該證人心生畏懼？且依證人所述家中有多人在場，事後被
    告乙○○並未再來，難認該證人已因被告乙○○之話語，產
    生恐懼」等語（見原審卷第54-55頁），惟此乃辯護人就法
    律層次所為之解釋，其係認縱被告乙○○有口出此言語，亦
    係對陳文章而為，並未對丁○○直接嗆聲，不生恐嚇之情，
    已據被告乙○○指明在卷，不能認其自白之情形，此觀之該
    辯護狀內已同時明確表示：「不爭執被告乙○○有至丁○○
    住處，但否認有任何恐嚇丁○○之言語」（見原審卷第55頁
    ）及被告乙○○始終否認有口出上開言語即明，自難以辯護
    狀有此陳述即認被告有自白此恐嚇犯行。
  (四)本件公訴人憑以認定被告乙○○犯恐嚇罪，純係以告訴人唯
    一之指訴為據，然其指訴仍有不符情理之處，又無補強證據
    足資佐證，尚難以此為被告乙○○不利之認定，此外，復查
    無其他積極證據可資證明被告確有公訴人指之恐嚇犯行，被
    告犯罪應屬不能證明。
四、原審未予詳察，遽認被告乙○○有恐嚇犯行，尚有違誤，被
    告上訴意旨，指摘原判決不當，為有理由，自應由本院將原
    判決此部分撤銷改判，並另為被告乙○○無罪之諭知。
據上論斷，應依刑事訴訟法第368條、第369第1項前段、第364條
、第301條第1項，判決如主文。
本案經檢察官江守權到庭執行職務
中    華    民    國    99    年    11    月    4     日
                    刑事第五庭  審判長法  官  楊明章
                                      法  官  蔡美美
                                      法  官  黃國永
以上正本證明與原本無異。
不得上訴。
                                      書記官  陳淑貞
中    華    民    國    99    年    11    月    4     日

司法院資訊處製作；財團法人民間司法改革基金會備份。
